【裁判字號】    99,訴,542
【裁判日期】    991230
【裁判案由】    強盜等
【裁判全文】
臺灣臺中地方法院刑事判決               99年度訴字第542號
公  訴  人  臺灣臺中地方法院檢察署檢察官
被      告  魏政弘
指定辯護人  許錫津律師
被      告  石月玲
指定辯護人  李思樟律師
上列被告等因強盜等案件，經檢察官提起公訴（98年度偵字第28
827號），本院判決如下：
    主    文
魏政弘犯竊盜罪，累犯，處有期徒刑伍月，扣案之機車鑰匙壹支
沒收。又犯搶奪罪，累犯，處有期徒刑伍月。又共同犯攜帶兇器
強盜未遂罪，累犯，處有期徒刑肆年陸月，扣案之美工刀壹支、
紅色外套壹件及安全帽貳頂均沒收。應執行有期徒刑伍年，扣案
之機車鑰匙壹支、美工刀壹支、紅色外套壹件及安全帽貳頂均沒
收。
石月玲共同犯攜帶兇器強盜未遂罪，處有期徒刑年陸月，扣案
之美工刀壹支、紅色外套壹件及安全帽貳頂均沒收。
    犯罪事實
一、魏政弘前因施用毒品案件，經本院以95年度訴字第2044號判
    決，判處有期徒刑9月，嗣經臺灣高等法院臺中分院以95年
    度上訴字第2490號判決上訴駁回確定，復經減刑為有期徒刑
    4月15日確定；其後又因施用毒品案件，經本院以96年度訴
    字第1580號判決，判處有期徒刑1年，且經撤回上訴確定，
    嗣經減刑為有期徒刑6月確定，並與上開有期徒刑4月15日定
    應執行有期徒刑10月確定，於97年1月10日縮短刑期執行完
    畢。
二、魏政弘猶不知悔改，意圖為自己不法之所有，於98年11月23
    日晚上9時許，在臺中市○區○○○街71號前，以自備之鑰
    匙竊取陳韋仲所有之車牌號碼FEU-197號重型機車1輛，得手
    後騎乘離去。
三、魏政弘嗣於98年11月24日晚上8時許，騎乘上開竊得之機車
    ，行經臺中市○區○○○街51號前，因見季芳妤獨自1人行
    走，認有機可趁，遂基於意圖為自己不法之所有，自季芳妤
    後方接近，趁季芳妤促不及防時，出手搶奪季芳妤背掛在肩
    上之白色粉紅線條皮包1只，內有OWAP廠牌行動電話1支、學
    生證、印章、零錢包、大樓感應扣、鑰匙、文件資料及新臺
    幣(下同)100元等物。魏政弘搶得上開皮包後，將現金花用
    殆盡，其餘物品及皮包則棄置於臺中市○區○○○路4段13
    號「車王大飯店」之停車場。
四、魏政弘與石月玲係男女朋友，平日租賃居住在臺中市○區○
    ○路17號「集賢大飯店」718室。因缺錢花用，竟共同意圖
    為自己不法之所有，基於加重強盜之犯意聯絡及行為分擔，
    於98年11月26日下午2時許，由石月玲頭戴黃色安全帽，身
    著紅色外套，騎乘上開魏政弘所竊得之機車，搭戴頭戴黑白
    色相間安全帽，穿著短袖上衣、牛仔褲之魏政弘，並由魏政
    弘攜帶自行購買之客觀上足以對人之生命、身體造成危險性
    而可供兇器使用之美工刀1支，前往臺中市○區○○○街之
    「民龍公園」。嗣於98年11月26日下午2時20分許，其2人見
    鄭佩莉獨自坐於上址公園之搖籃椅上休息，認有機可趁，便
    由石月玲將上開機車停於上址公園旁之道路上，負責把風、
    接應魏政弘得手後逃逸現場之工作，並推由魏政弘頭戴安全
    帽，持前揭美工刀進入公園，走到鄭佩莉面前，揮舞美工刀
    ，喝令鄭佩莉交出錢財，並出手強盜鄭佩莉背於左肩之側背
    包，鄭佩莉出手防護，緊抓著側背包，魏政弘見狀，即持美
    工刀往鄭佩莉之臉部及雙手猛烈揮擊，以此強暴方式至使鄭
    佩莉不能抗拒，並造成鄭佩莉受有左側顏面及雙手刀傷並傷
    及韌帶之傷害。鄭佩莉於遭魏政弘持美工刀劃傷之際，大聲
    呼救，正於公園內散步之路人陳昭賢聽聞鄭佩莉之求救聲，
    前往查看，魏政弘因鄭佩莉出聲呼救，及發現陳昭賢前來，
    遂逃往石月玲上開機車停等處，未能得手財物，旋由石月玲
    騎乘上開機車搭載魏政弘逃離現場，並沿臺中市○○○街至
    日新街，再轉英士路，往柳川東路方向逃逸，石月玲並於逃
    逸過程，脫去紅色外套。嗣後其等將上開竊得之機車置於前
    揭車王大飯店停車場後，再返回集賢大飯店。嗣經警接獲報
    案，調閱路口監視器錄影畫面，循線發現上開機車置於車王
    大飯店停車場內，遂於該處埋伏守候，並向臺灣臺中地方法
    院檢察署檢察官聲請核發拘提該2人之拘票獲准。迄於98 年
    11月28日上午10時30分，魏政弘、石月玲出現於上址停車場
    內，員警即上前逮捕因另案遭通緝之魏政弘，及出示拘票拘
    提石月玲到案，並扣得安全帽2頂、機車鑰匙1支(上開車牌
    號碼FEU-197號之重型機車則發還陳韋仲)。嗣經警獲得魏政
    弘同意搜索其居住之集賢大飯店718室，扣得美工刀1支、紅
    色外套、男用T恤及牛仔褲各1件。而魏政弘於有偵查權限之
    機關或人員發覺其上開搶奪季芳妤之犯行前，主動向臺中市
    警察局第一分局員警自首前揭搶奪犯行，並於98年11月28
    日下午3時許，帶同員警至上開車王大飯店停車場尋獲其搶
    奪得手後丟棄之季芳妤白色粉紅線條皮包(尋獲時，皮包內
    含上開手機1支、鑰匙1串，已與皮包一併發還季芳妤)。
五、案經季芳妤、鄭佩莉訴由臺中市警察局第一分局報告臺灣臺
    中地方法院檢察署檢察官偵查起訴。
    理    由
一、證據能力：
(一)按被告以外之人於審判外之陳述，雖不符刑事訴訟法第159
    條之1至之4之規定，而經當事人於審判程序同意作為證據，
    法院審酌該言詞陳述或書面陳述作成時之情況，認為適當者
    ，亦得為證據；當事人、代理人或辯護人於法院調查證據時
    ，知有第159條第1項不得為證據之情形，而未於言詞辯論終
    結前聲明異議者，視為有前項之同意，刑事訴訟法第159條
    之5定有明文。核其立法理由在於傳聞證據未經當事人之反
    對詰問予以核實，乃排斥其證據能力。惟當事人如放棄對原
    供述人之反對詰問權，於審判程序表示同意該等傳聞證據可
    作為證據，此時，法院除認該傳聞證據欠缺適當性外，自可
    承認其證據能力。又當事人、代理人或辯護人於調查證據時
    ，知有刑事訴訟法第159條第1項不得為證據之情形，卻表示
    「對於證據調查無異議」、「沒有意見」等意思，而未於言
    詞辯論終結前聲明異議者，應視為已有將該等傳聞證據採為
    證據之同意（最高法院94年度台上字第2976號判決意旨參照
    ）。經查，本件公訴人、被告2人及其等辯護人對於本院後
    述所引之證據之證據能力均不爭執，復於審判期日就本院提
    示之證據於言詞辯論終結前，均未就所調查之證據主張有刑
    事訴訟法第159條不得為證據之情形，且均表示無意見，本
    院審酌上開證據作成時，並無不法取得或有違法取供之情事
    ，認為以之作為證據應屬適當，揆諸上開說明，應認本院後
    述所引之證據，均有證據能力。
(二)被告石月玲之辯護人於本院審理時認本院函請臺中市警察局
    第一分局員警拍攝上開告訴人鄭佩莉遭強盜地點及被告石月
    玲停放機車處之照片，員警於照片上記載之文字，認係被告
    以外之人於審判外之陳述，無證據能力(見本院卷第79頁、
    第83頁之照片上文字)，本院後述固有引用上開員警拍攝之
    照片為證據，惟係引用未經員警於其上記載文字之照片，並
    不引用前揭照片上所記載之文字作為證據，即無庸贅述該部
    分有無證據能力，合先敘明。
(三)卷附所有照片均係以機械運作所得判讀結果，及扣案安全帽
    2 頂、機車鑰匙1支、綠色美工刀1支、男用T恤、牛仔褲及
    紅色外套各1件，係屬物證，均非供述證據，不受傳聞法則
    之限制，且與本案待證事實具有關聯性，復無證據證明係公
    務員違法取得之物，依法自得作為證據，具有證據能力。
二、被告魏政弘單獨所為上開竊盜、搶奪犯行部分：
(一)上開犯罪事實欄二所載被告魏政弘竊取被害人陳韋仲所有之
    車牌號碼FEU-197號重型機車1輛之犯罪事實，業據被告魏政
    弘於警詢、偵查中及本院審理時均坦承不諱(見警卷第5頁、
    98年度偵字第28827號卷第7頁、本院卷第25頁、117頁反面)
    ，核與證人即被害人陳韋仲於警詢時證述之失竊情節相符(
    見警卷第24頁至25頁，上開機車業已發還被害人陳韋仲)。
    此外，並有扣案機車鑰匙1支、贓物認領保管單、臺中市警
    察局車輛尋獲電腦輸入單各1紙在卷可稽(見警卷第27頁至第
    28 頁)。
(二)上開犯罪事實欄三所載被告魏政弘搶奪告訴人季芳妤所有之
    白色粉紅線條皮包1只之犯罪事實，業據被告魏政弘於警詢
    、偵查中及本院審理時均坦承不諱(見警卷第5頁、第7頁、9
    8年度偵字第28827號卷第7頁)，核與證人即告訴人季芳妤於
    警詢、偵查中證述如何遭被告魏政弘騎乘上開竊得之機車，
    在上開地點，如何遭被告魏政弘搶奪前揭皮包等情節大致相
    符(參警卷第16頁至第17頁、第19頁，98年度偵字第28827號
    卷第26頁)。此外，並有查獲現場照片6張、尋獲上開皮包之
    照片2張、臺中市警察局第一分局搜索、扣押筆錄、扣押物
    品目錄表各1份、贓物認領保管單1份附卷足憑(見警卷第21
    頁、第22頁、第46頁至第49頁、第85頁至第86頁，上開皮包
    尋獲後，皮包內含之手機1支、鑰匙1串，均已一併發還告訴
    人季芳妤)。
(三)綜上，被告魏政弘就其所為前揭竊盜、搶奪犯行之自白，核
    與事實相符，均堪採信，自得作為論罪科刑之依據。是被告
    上開竊盜被害人陳韋仲之機車、搶奪告訴人季芳妤之皮包等
    犯行，事證明確，應予依法論科。
三、被告魏政弘、石月玲共同所為上開攜帶兇器強盜未遂犯行部
    分:
(一)訊據被告魏政弘對於上開持美工刀強盜告訴人鄭佩莉財物未
    得手之犯罪事實，坦承不諱，被告石月玲則矢口否認有何前
    揭犯行，辯稱：魏政弘於98年11月26日，要伊騎乘上開車牌
    號碼FEU-197號重型機車，搭載其至民龍公園附近，向其同
    學借健保卡看病，事前並不知道魏政弘會去強盜他人財物，
    也不知道魏政弘身上有美工刀。到達民龍公園後，因為魏政
    弘要自己去向同學借健保卡，遂要伊將機車停在公園之路旁
    等候，伊即將機車停在1輛廂型車旁邊，伊的視線被遮住，
    根本看不到魏政弘進入公園做了什麼。而且魏政弘是慢慢走
    回機車停放處，也有抽菸，身上又沒有血跡，伊根本不知道
    魏政弘去強盜，而魏政弘雖然有說其去搶人家的東西，但隨
    後就說是開玩笑的，伊就不以為意。伊等騎車離開的路線，
    是魏政弘叫伊往哪邊騎，伊就聽從魏政弘的指示，且因為魏
    政弘表示會熱的話，可以脫掉外套，伊才在途中將紅色外套
    脫去，伊事前、事中及事後都不知道魏政弘去強盜他人云云
    。被告石月玲之辯護人亦為其辯稱：被告石月玲固有騎乘上
    開機車，搭載被告魏政弘至民龍公園，惟被告魏政弘係臨時
    起意強盜鄭佩莉，被告石月玲事前並不知情，況被告石月玲
    亦看不見被告魏政弘於公園內的行為，根本不知道魏政弘在
    公園內強盜鄭佩莉。嗣後被告石月玲雖搭載魏政弘離去，並
    於途中脫去紅色外套，但此等行為，均不足以證明被告石月
    玲就被告魏政弘之強盜犯行有與被告魏政弘犯意聯絡及行為
    分擔云云。惟查：
1、 被告石月玲於98年11月26日下午2時20分許，頭戴黃色安全
    帽，身著紅色外套，騎乘上開車牌號碼FEU-197號重型機車
    ，搭載頭戴黑白色相間安全帽，穿著短袖上衣、牛仔褲之被
    告魏政弘至臺中市○區○○○街之民龍公園前。被告石月玲
    將上開機車停等於上址公園旁之道路上，並坐在機車上等候
    。被告魏政弘則頭戴安全帽，攜帶美工刀下車，進入公園，
    走至告訴人鄭佩莉面前，揮舞美工刀，喝令告訴人鄭佩莉交
    出錢財，並出手強盜告訴人鄭佩莉背於左肩之側背包，因告
    訴人鄭佩莉出手防護，緊抓著側背包，被告魏政弘即持美工
    刀往告訴人鄭佩莉之臉部及雙手猛烈揮擊，至使告訴人鄭佩
    莉不能抗拒，並造成告訴人鄭佩莉受有左側顏面及雙手刀傷
    並傷及韌帶之傷害。告訴人鄭佩莉於遭劃傷之際，大聲呼救
    ，正於公園內散步之路人即證人陳昭賢聽聞告訴人鄭佩莉之
    求救聲，前往查看，被告魏政弘因告訴人鄭佩莉出聲呼救，
    及發現陳昭賢前來，遂逃往被告石月玲上開機車停等處，未
    能得手財物，旋由被告石月玲騎乘上開機車搭載被告魏政弘
    逃離民龍公園，並沿臺中市○○○街至日新街，再轉英士路
    ，往柳川東路方向逃逸，而於行經英士路時，被告石月玲已
    將紅色外套脫去。嗣後被告2人將上開機車置於車王大飯店
    停車場後，再返回集賢大飯店休息等事實，業據被告魏政弘
    供承不諱。並據證人即告訴人鄭佩莉於警詢、偵查中證稱：
    伊於98年11月26日下午2時，從臺中市○區○○街之住處出
    發要前往勤美誠品上班，行經臺中市○區○○○街民龍公園
    ，就在公園內搖椅休息，當時約是同日下午2時15分。強盜
    伊的歹徒有2人，石月玲將白色機車停在民龍公園旁。魏政
    弘頭戴安全帽走向伊，手持美工刀揮舞，因伊戴著MP3耳機
    ，沒聽楚魏政弘說的話，隨後魏政弘靠近伊，動手要強盜伊
    背在左肩的黑色側背包，伊出手防護側背包，魏政弘即持美
    工刀攻擊伊，伊的左臉及雙手開始流血，魏政弘依然想要強
    盜側背包，直到伊喊救命，魏政弘驚慌逃走，沒有得手側背
    包，魏政弘跑到接應的機車那邊，石月玲已經騎機車在那裡
    等魏政弘，魏政弘坐上後座，2人即逃掉了，並指認強盜伊
    的歹徒即是魏政弘及石月玲等情明確(見警卷第11頁至第13
    頁、98年度偵字第28827號第25頁至28頁)。並繼而於本院審
    理時到庭結證稱：伊於98年11月26日下午遭魏政弘強盜後，
    看到魏政弘跑到接應的機車那裡，坐上機車逃離現場。伊不
    需移動位置，在被強盜的地點就可以看到接應的機車，且伊
    被強盜的地點跟最後伊看到機車的位置，兩個地點的距離很
    近。魏政弘是用跑的到機車停放處，沒有停下來，直接坐上
    機車即離開。伊沒有看到廂型車擋住機車。伊被強盜時，是
    坐在公園的搖椅上面對石月玲機車停放的地方。一開始，伊
    以為坐在機車上的人(即石月玲)也是男生，因為坐在機車上
    的人不是瘦小，而且有戴安全帽等語(見本院卷第45頁至第
    47 頁)。另證人陳昭賢亦於警詢、偵查中證稱：98年11月26
    日下午2時，伊在民龍公園內散步，聽到鄭佩莉喊救命，伊
    當時距離鄭佩莉約15公尺，當時有1名歹徒著灰色上衣，從
    伊面前跑過去，該名歹徒身材瘦小，戴安全帽，拿著1把刀
    子，跑至另1名已坐在機車上接應的歹徒，接應歹徒著紅色
    上衣，2名歹徒即共乘機車離去等語屬實(見警卷第32頁至第
    34 頁)，並接而於本院到庭結證稱：98年11月26日下午，因
    為伊看到發生強盜案，被害人鄭佩莉呼救，而報警處理，報
    警時伊提供車牌號碼予警方。鄭佩莉被強盜的地點在公園西
    側，接應的機車放在公園東側，兩處距離約20公尺到25公尺
    。伊看到魏政弘朝伊的方向逃逸，石月玲本來就在機車上，
    魏政弘是用跑的到機車停放處。且上車後機車馬上騎走，沒
    有停下來講話再騎走的情形。停放機車的位置應該可以看到
    魏政弘強盜的地點。且因為鄭佩莉尖叫，所以停放機車的位
    置可以聽到鄭佩莉在遭強盜地點喊救命的聲音。魏政弘從伊
    面前逃跑時，伊有看見魏政弘手上拿著美工刀。伊可以確定
    騎機車的人，當時穿紅色外套等語在卷(見本院卷第43頁反
    面至第45頁)。衡諸經驗法則及論理法則，證人鄭佩莉倘非
    確有於上開時地遭被告魏政弘強盜之情事，何以能就前揭情
    節為翔實證述，而證人陳昭賢係居於客觀第三人身分陳述渠
    等親身見聞，且證人鄭佩莉、陳昭賢與被告2人均無恩怨仇
    隙存在，實無甘冒誣告及偽證之刑責，而刻意設詞誣陷被告
    2 人之必要，是證人鄭佩莉、陳昭賢上開證述，應屬可採。
    此外，並有告訴人鄭佩莉受傷照片4張、查獲後之照片10張
    、被告魏政弘強盜告訴人鄭佩莉時所著衣物照片3張、中國
    醫藥大學附設醫院診斷證明書1紙、臺中市警察局第一分局
    搜索、扣押筆錄、扣押物品目錄表2份、臺中市警察局第一
    分局99年7月5日中分一偵字第0990018478號函及函附現場圖
    1 張、現場照片2張、99年9月23日中分一偵字第0990027663
    號函及函附監視器錄影畫面翻拍照片5張、現場照片10張附
    卷可稽(見警卷第14頁至第15頁、第35頁至第38頁、第40頁
    至第43頁、第79頁至第84頁、第88頁，本院卷第61頁至第64
    頁、第73頁至第86頁)，復有安全帽2頂、綠色美工刀1支、
    男用T恤、牛仔褲及紅色外套各1件扣案可佐。故此部分之事
    實，堪可認定。
2、 被告石月玲及其辯護人固以前揭情詞置辯及辯護，惟從以下
    證據足認被告2人係基於意圖為自己不法之所有，基於加重
    強盜之犯意聯絡及行為分擔，而共同為強盜告訴人鄭佩莉之
    犯行，茲說明如下：
 (1)被告石月玲辯稱：98年11月26日，是魏政弘要伊騎乘上開機
    車搭載其至民龍公園附近，向其同學借健保卡，事前並不知
    道魏政弘會去強盜他人財物云云。雖與證人即共同被告於本
    院審理中辯護人行主詰問時結證稱：案發當天，伊有與石月
    玲騎乘上開機車到民龍公園，由石月玲騎車搭載伊，伊是要
    向住在民龍公園附近的朋友借健保卡。伊等到了民龍公園後
    ，伊跟石月玲說伊要去借健保卡，要其等伊一下。伊強盜鄭
    佩莉是臨時起意，石月玲並不知道伊去強盜鄭佩莉，也不知
    道伊手上有拿刀等語一致(見本院卷第108頁至第109頁反面)
    。然被告魏政弘於偵查中陳稱：案發當天，伊要石月玲騎乘
    上開機車載伊去找朋友借健保卡，伊的朋友叫賴文雄，住在
    民龍公園附近，伊不想讓石月玲知道賴文雄住哪裡，所以不
    要石月玲陪伊去找賴文雄，而要石月玲將機車停在民龍公園
    旁等伊等語在卷(見98年度偵字第28827號卷第35頁)。嗣被告
    魏政弘於本院審理中檢察官行反詰問時則證稱：案發當日，
    伊是要向國中同學陳政雄借健保卡，已經跟陳政雄借過很多
    次健保卡。伊向陳政雄借健保卡時，是跟陳政雄說伊要去署
    立臺中醫院旁邊的診所拿神經科的藥，石月玲也知道伊有在
    拿神經科的藥。而拿完藥後，會立刻或在隔天，將健保卡還
    給陳政雄。伊沒有辦法聯絡陳政雄到庭作證，因為伊不知道
    陳政雄的地址，也沒有電話。伊要借健保卡，都是直接去找
    陳政雄，陳政雄住在二樓，伊是騎機車到陳政雄住家樓下後
    ，喊「同學」，陳政雄聽到伊的聲音就會下樓，如果沒有下
    樓，就是不在家。石月玲如果與伊一起去，會把機車停在陳
    政雄二樓住處旁，才能喊叫等語（見本院卷第110頁反面至第
    112頁反面)。而被告石月玲業於偵查中供稱：案發當天，因
    為魏政弘說不舒服，要伊騎機車搭載其去民龍公園附近跟同
    學借健保卡，魏政弘同學名字最後一個字是「令」，伊知道
    其同學住在哪一戶等語明確(見98年度偵字第28827號卷第35
    頁)。準此，被告2人，對於被告魏政弘於98年11月26日究竟
    要向何人借健保卡、被告石月玲是否知悉對方之住家等情，
    被告魏政弘所述前後矛盾，且與被告石月玲所稱互有齟齬，
    是被告魏政弘證稱案發當日，係伊要石月玲騎機車搭載伊至
    民龍公園附近，向同學借健保卡等節，顯為呼應石月玲之辯
    詞而杜撰，以迴護被告石月玲，要不足採，尚難僅憑被告魏
    政弘之證詞即遽為有利被告之認定，是被告石月玲辯稱案發
    當日係搭載被告魏政弘去向同學借健保卡，始會至民龍公園
    云云，顯屬無稽。是被告2人至民龍公園之目的，顯係為尋
    找下手強盜之對象無訛。
 (2)被告魏政弘原係擔任油漆工維生，惟自98年9月起，即沒有工
    作，且之前工作所賺的錢，均已用盡等情，業據被告魏政弘
    於本院審理時證述在卷(見本院卷第113頁反面)。被告石月玲
    於本案發生時之6、7年前曾在加油站工作，惟已於96年間離
    職乙情，已為被告石月玲供承明確(見98年度核交字第1870號
    卷第5頁至第6頁)。而被告石月玲分別於98年10月22日、98年
    10月31日、98年11月8日、98年11月16日、98年11月18日、9
    8年11月22日、98年11月26日，持K金玉戒、金飾、金戒子、
    金項鍊等物品，至臺中市○區○○路225號永生當舖典當，每
    次得款1500元至6500元不等之現金等節，有上開當舖之當票7
    張在卷可稽(見98年度核交字第1870號卷第8頁至第11頁)，且
    被告魏政弘已坦承知悉被告石月玲持上開物品典當得款等語(
    見本院卷第113頁反面)。堪認被告2人，於98年11月26日強盜
    告訴人鄭佩莉前，已無固定工作、收入，且生活困窘，缺錢
    花用，必須靠典當物品渡日，是被告2人有強盜他人之動機
    甚明。
 (3)佐以被告2人均有機車，且多數時間會騎機車互載等情，業
    據被告魏政弘於本院審理時證述在卷(見本院卷第110頁)。
    另被告魏政弘業於偵查中供陳：伊強盜逃逸時，先要石月玲
    載伊去車王飯店躲起來，到了車王飯店之後，伊與石月玲先
    跑到大樓1樓內之停車區休息，之後，就跟石月玲一起騎另
    外一臺石月玲的機車回集賢大飯店休息等情(見98年度偵字
    第28827 號卷第8頁)。被告2人既均有自己的機車代步，且
    會騎乘機車互載，而被告石月玲之機車並無不能使用之情形
    ，被告魏政弘明知上開車牌號碼FEU-197號重型機車係其行
    竊而來，猶將上開竊得之機車交予被告石月玲騎乘並搭載其
    至民龍公園，倘於到達民龍公園之前，被告2人遭警攔檢盤
    查，將有陷被告石月玲涉犯竊盜或騎乘贓車等罪名之可能，
    被告魏政弘與石月玲為男女朋友，且被告石月玲有自己的機
    車，是被告魏政弘應不致使被告石月玲陷於上開風險，是衡
    以常理，被告2人顯為從事較諸竊盜或贓物罪之不法程度更
    高之犯罪行為，方甘冒騎乘上開竊得之機車外出，於路上遭
    警察盤查之風險，況被告石月玲係頭戴安全帽坐於機車上等
    候，被告魏政弘亦係頭戴安全帽進入公園內強盜告訴人鄭佩
    莉，業據告訴人鄭佩莉、證人陳昭賢證述明確，已如上述，
    足見被告2人係事先謀議騎乘上開竊得之機車尋找強盜對象
    ，並於為強盜行為之際，頭戴安全帽遮掩容貌，嗣於強盜後
    騎乘上開機車逃逸，以躲避執法單位之追緝。另參以被告魏
    政弘於本院證稱：伊之前從事油漆工作，做油漆工需要帶油
    漆、油漆刷、雙面膠、油漆原料的色彩等物品，但老闆都會
    準備，伊只要人過去就可以。扣案的美工刀是新的，還沒有
    用過，是伊在便利商店買的，本來是要用來割第三人的機車
    ，因為伊拿錢給該第三人，要對方幫伊買海洛因，但對方沒
    有幫伊買，拿了錢就跑掉了，因為對方都會去中國醫藥學院
    喝美沙酮，伊會去中國醫藥學院等候。伊都將美工刀放在夾
    克裡面，案發當天剛好穿到那件夾克，才會帶美工刀在身上
    等語(見本院卷第111頁)。惟被告2人於強盜鄭佩莉當日，被
    告魏政弘係著短袖上衣，並未穿夾克，業據被告魏政弘供承
    在卷(見本院卷第113頁)，並有被告魏政弘犯案當時穿著衣
    物之照片3張、監視器錄影畫面翻拍照片5張附卷可稽(見警
    卷第88頁、本院卷第75頁至第76頁)，且果如被告魏政弘所
    述扣案美工刀係其為至中國醫藥學院割他人機車之用，然被
    告2人當日目的地為民龍公園，並非中國醫藥學院，被告魏
    政弘並無攜帶美工刀外出之必要。被告魏政弘證述係不小心
    穿到放有美工刀之外套出門，並臨時起意強盜告訴人鄭佩莉
    云云，不足採信。堪認被告2人於98年11月26日，顯係為強
    盜他人，而攜帶美工刀外出，並刻意騎乘上開竊得之機車，
    於強盜行為時，頭戴安全帽，遮掩面貌，以躲避追緝，其等
    並非臨時起意強盜告訴人鄭佩莉至明。
 (4)被告石月玲固辯稱：伊將上開機車停放民龍公園旁，但停在
    廂型車旁邊，伊的視線被遮住，根本看不到魏政弘進入公園
    做了什麼。而且魏政弘是慢慢走回機車處，也有抽菸，身上
    又沒有血跡，伊根本不知道魏政弘去強盜云云。惟被告石月
    玲業於偵查中陳稱：魏政弘回來後，就跟伊說搶了人家東西
    ，叫伊把衣服脫下來，把機車騎走等語(見98年度偵字第288
    27號第10頁)。而被告魏政弘亦於警詢、偵查中供述：鄭佩
    莉大喊救命，伊看到有人路過，就趕緊逃離現場，並跳上石
    月玲的機車，要石月玲趕快載伊逃離現場，並要石月玲快把
    身上衣服換掉。要石月玲趕快載伊去車王大飯店那棟大樓躲
    起來等語(見警卷第5頁、98年度偵字第28827號卷第8頁、35
    頁、36頁)。佐以被告魏政弘於強盜告訴人鄭佩莉之側背包
    不成，即手持美工刀跑步到被告石月玲上開機車停放處，被
    告2人立即騎機車離開，而被告石月玲停放機車的位置可以
    看到被告魏政弘強盜的地點，且告訴人鄭佩莉之呼救聲足以
    讓被告石月玲聽見等情，業經告訴人鄭佩莉、證人陳昭賢證
    述如前。另被告魏政弘亦於本院結證稱：石月玲停放機車的
    地方沒有大貨車等語在卷(見本院卷第109頁)。又觀以卷附
    被告石月玲機車停放地點與告訴人鄭佩莉遭強盜地點之搖椅
    處的各角度照片，兩處距離確實相近，之間雖有樹木，惟並
    不足以完全遮蔽視線等節(見本院卷第78頁、80頁、82頁、
    84頁、86頁)。準此，被告石月玲既可目睹被告魏政弘強盜
    告訴人鄭佩莉之過程，並聽得見告訴人鄭佩莉之呼救聲，且
    被告魏政弘從證人陳昭賢面前逃跑時，手上仍拿著美工刀，
    是被告石月玲應可看到被告魏政弘手上拿著美工刀，往其機
    車停放處跑來，並待被告魏政弘坐上機車後，被告2人立即
    騎車逃逸等事實，應堪認定。被告石月玲前開辯詞，及其辯
    護人辯護意旨以被告魏政弘係從告訴人鄭佩莉正面為強盜行
    為、證人陳昭賢僅見被告石月玲之背影，而遽論被告石月玲
    無法看見被告魏政弘強盜告訴人鄭佩莉行為等情，顯屬無據
    。被告石月玲顯然知悉被告魏政弘持上開美工刀強盜鄭佩莉
    ，並擔任把風、接應之角色，其等就上開持美工刀強盜犯行
    有犯意聯絡與行為分擔甚明。
 (5)再佐以被告2人於強盜告訴人鄭佩莉未能得手後，騎乘上開
    機車，沿臺中市○區○○○街往日新街，再轉英士路，往柳
    川東路方向逃逸後，將上開機車置於車王大飯店停車場內，
    嗣後被告2人再騎乘被告石月玲之機車返回位在集賢大飯店
    休息等情，業據被告魏政弘供承在卷(見98年度偵字第28827
    號卷第8頁)。而被告2人於98年11月26日下午2時26分04秒，
    騎乘上開機車行經日新街時，被告石月玲尚著紅色外套。而
    同日時29分41秒，行經英士路時，被告石月玲已將紅色外套
    脫去等節，有監視器畫面翻拍照片2紙附卷可稽(見本院卷第
    75頁)，核與被告魏政弘於警詢、偵查中供述：伊於鄭佩莉
    大喊救命後，就趕緊逃離現場，並跳上機車，要石月玲趕快
    載伊逃離現場，並要石月玲快把身上衣服換掉。要石月玲趕
    快載伊去車王大飯店那棟大樓躲起來等語(見警卷第5頁、98
    年度偵字第28827號卷第8頁)，及被告石月玲於偵查中自承
    ：魏政弘回來後，就跟伊說搶了人家東西，叫伊把衣服脫下
    來，把機車騎走等情相符(見98年度偵字第28827號第10頁)
    。是被告石月玲辯稱：伊是因為天氣太熱，才將紅色外套脫
    去云云，所辯前後矛盾，顯係推諉之詞，洵不足取。堪認被
    告2人顯係為躲避追查，被告石月玲方於逃逸過程，乃將紅
    色外套脫去。另被告2人強盜告訴人鄭佩莉後之逃逸路線業
    如前述，且之後係返回租賃之集賢大飯店休息，並未持健保
    卡就醫，衡以常情，若被告石月玲堅信被告魏政弘當日係要
    借健保卡看病，理應於被告魏政弘返回後，詢問是否借得健
    保卡?欲往何處看診?惟被告魏政弘自民龍公園返回，坐上機
    車後，卻要求被告石月玲沿上開路線行駛，將上開機車停放
    於車王大飯店後，再回到集賢大飯店休息，並未到醫院就診
    ，被告石月玲自始未曾出言詢問何不直接到醫院就診?為何
    將機車停放於車王大飯店，換乘他輛機車返回集賢大飯店?
    均顯與常情不符。益徵被告石月玲顯係知悉被告魏政弘持美
    工刀強盜告訴人鄭佩莉不成，猶騎乘上開機車接應被告魏政
    弘逃逸，其等有犯意聯絡及行為分擔已昭灼然。
(二)綜上證據調查結果可知，被告2人於98年11月26日前已靠典
    當物品得款過日，生活困窘，顯係因缺錢花用，遂謀議由被
    告石月玲騎乘上開竊得之機車，搭載身攜美工刀之被告魏政
    弘至民龍公園後，由被告石月玲擔任把風、接應之工作，被
    告魏政弘則頭戴安全帽持美工刀下車，進入公園內強盜告訴
    人鄭佩莉，且於被告魏政弘未能得手後，手持美工刀跑向被
    告石月玲停放機車處，旋由被告石月玲搭載被告魏政弘，沿
    上開路線逃逸，並於途中脫去紅色外套躲避追緝，其等就上
    開持美工刀強盜告訴人鄭佩莉犯行確有犯意聯絡與行為分擔
    甚明，被告2人共同持美工刀強盜告訴人鄭佩莉之犯行，事
    證明確，應予依法論科。
三、按攜帶兇器強盜罪，係以行為人攜帶兇器強盜為其加重條件
    ，此所謂兇器，其種類並無限制，凡客觀上足對人之生命、
    身體、安全構成威脅，具有危險性之兇器均屬之，且祇須行
    為時攜帶此種具有危險性之兇器為已足，並不以攜帶之初有
    行兇之意圖為必要（最高法院79年台上字第5253號判例可資
    參照）。按強盜罪所施用之強暴脅迫，須足使被害人喪失意
    思自由，並達於不能抗拒之程度，始足當之。至其是否已達
    於使人不能抗拒之程度，則應就客觀具體之情狀加以判斷；
    又強盜罪之強暴、脅迫，以所施用威嚇之程度，客觀上足以
    壓抑被害人之意思，至使不能抗拒為已足。至施用之威嚇手
    段，客觀上是否足以壓抑被害人之意思自由，應依一般人在
    同一情況下，其意思自由是否因此受壓制為斷，不以被害人
    之主觀意思為準（最高法院71年度台上字第1040號、87年度
    台上字第3705號判決要旨可資參照）。另犯強盜罪，於實施
    強暴行為之過程中，如別無傷害之故意，僅因拉扯致被害人
    受有傷害，乃施強暴之當然結果，不另論傷害罪(最高法院
    91 年度台上字第1441號判決要旨參照)。經查，被告魏政弘
    先於告訴人鄭佩莉面前，揮舞美工刀，喝令告訴人鄭佩莉交
    出錢財，並出手強盜鄭佩莉背於左肩之側背包，進而持美工
    刀往告訴人鄭佩莉之臉部及雙手猛烈揮擊，造成鄭佩莉受有
    左側顏面及雙手刀傷並傷及韌帶之傷害。觀諸被告魏政弘所
    持之美工刀1支，刀柄堅固，刀鋒銳利，長約10餘公分(見98
    年度偵字第28827號卷第15頁)，以之攻擊人之身體，足以嚴
    重危害人之生命、身體安全，此乃事理之常，將之持在手上
    ，客觀上已足以壓抑被害人之意思自由，更何況被告魏政弘
    尚持以割傷告訴人之臉部及雙手，堪認被告魏政弘之行為，
    於客觀上業已達到使一般人在身體及心理上處於被壓制而不
    能抗拒之程度，告訴人鄭佩莉處於上開情況下，顯已達於喪
    失意思自由而不能抗拒之程度至明。核被告魏政弘所為係犯
    刑法第320條第1項之竊盜罪、第325條第1項之搶奪罪、第
    330 條第2項、第1項之攜帶兇器強盜未遂罪。被告魏政弘於
    強盜之過程中，以揮舞美工刀，並進而持以劃傷告訴人鄭佩
    莉之強暴方式，致使告訴人鄭佩莉因而受有前揭傷害，本院
    衡諸全案卷證資料，並無證據證明被告魏政弘有另起傷害告
    訴人鄭佩莉之犯意，是應認告訴人鄭佩莉受傷之結果，要屬
    被告魏政弘於強盜過程中對其施暴之當然結果，而為強盜罪
    構成要件中之強暴行為所吸收，不另論處，公訴人認被告魏
    政弘持美工刀劃傷告訴人鄭佩莉，致告訴人鄭佩莉受有上開
    傷害，另構成傷害罪，尚有未洽。被告石月玲所為，係犯刑
    法第330條第2項、第1項之攜帶兇器強盜未遂罪。被告2人就
    上開攜帶兇器強盜未遂犯行，有犯意聯絡及行為分擔，為共
    同正犯。被告魏政弘所犯之竊盜罪、搶奪罪及攜帶兇器強盜
    未遂罪間，犯意各別，行為互殊，應予分論併罰。被告魏政
    弘有如犯罪事實欄一所載犯罪科刑及刑之執行完畢情形，有
    臺灣高等法院被告前案紀錄表1份在卷可稽，其於有期徒刑
    執行完畢後5年內，故意再犯本件有期徒刑以上之3罪，均為
    累犯，均應依刑法第47條第1項規定，各加重其刑。被告魏
    政弘於具有偵查犯罪職權之機關或人員發覺其上開犯罪事實
    欄三所載搶奪告訴人季芳妤之皮包犯行前，主動向有偵辦犯
    罪職務之員警供述其前揭搶奪之犯行，並自首而接受裁判乙
    情，有臺中市警察局第一分局99年9月30日中分一偵字第
    0990027662號函及函附職務報告1份附卷足憑(見本院卷第88
    頁至90頁)。本院審酌當時情狀，認得依刑法第62條前段規
    定，減輕其刑。又按未遂犯之處罰，以有特別規定者為限，
    並得按既遂犯之刑減輕之，刑法第25條第2項定有明文。被
    告2人已著手強盜告訴人鄭佩莉犯罪行為之實行，嗣因告訴
    人鄭佩莉呼救，及證人陳昭賢聽聞呼救聲，前去查看，致被
    告魏政弘立刻逃向被告石月玲機車停放處，未得手財物，為
    未遂犯，本院核其情節，認得依刑法第25條第2項之規定減
    輕其刑。被告魏政弘就其所涉搶奪、加重強盜未遂之犯行，
    分別有刑之加重及減輕事由，爰均依法先加後減之。爰審酌
    被告魏政弘正值青壯之年，不思循正當途徑謀取生活所需，
    竟圖不勞而獲，先竊取被害人陳韋仲之上開機車，作為其為
    上開搶奪、攜帶兇器強盜未遂犯行時之交通工具，復趁告訴
    人季芳妤促不及防之際，搶奪告訴人季芳妤之前揭皮包。更
    甚而與被告石月玲共乘上開竊得之機車，持美工刀強盜告訴
    人鄭佩莉之財物未遂，並以美工刀劃傷告訴人鄭佩莉，置告
    訴人鄭佩莉之身體、財產法益於不顧，並使告訴人鄭佩莉身
    體遭受相當之傷害，心理留下難以抹滅之恐懼陰影，惡性非
    輕。併斟酌其犯罪後坦承犯行，態度尚可，犯罪之目的、手
    段、動機、智識程度、生活狀況等一切情狀，分別量處如主
    文所示之刑，並定應執行之刑，以示懲儆。公訴人就被告魏
    政弘所涉竊盜、搶奪、加重強盜犯行，固分別具體求處有期
    徒刑3月、6月及3年6月，並定應執行刑為有期徒刑3年10月
    。惟本院審酌被告魏政弘竊取被害人陳韋仲上開機車，使被
    害人陳韋仲受有財產損害，嗣被告魏政弘更將之作為其為搶
    奪、攜帶兇器強盜未遂犯行時之交通工具，公訴人僅求處有
    期徒刑3月，核屬過輕，而就被告魏政弘所涉搶奪犯行，衡
    酌被告魏政弘係自首供述本案，且已尋獲並發還告訴人季芳
    妤其所有之上開皮包，是公訴人就此部分求處有期徒刑6月
    ，尚屬過重。另被告魏政弘所涉攜帶兇器強盜未遂犯行部分
    ，衡以告訴人鄭佩莉原係擔任百貨公司專櫃人員，面容姣好
    ，然遭被告魏政弘持美工刀劃傷其臉部及雙手，並受有上開
    傷害，須持續治療，且有可能留下傷疤，其身心遭受巨大傷
    害，公訴人僅求處有期徒刑3年6月，實屬過輕。是本院認就
    被告魏政弘所涉竊盜、搶奪及攜帶兇器強盜未遂犯行，應分
    別量處如主文所示之刑，並定如主文所示應執行之刑，方為
    妥適。另審酌被告石月玲參與之程度，係於強盜告訴人鄭佩
    莉之犯罪過程中，擔任把風、接應之角色，併衡酌其犯罪之
    動機、目的、手段、智識程度、生活狀況，及公訴人具體求
    處有期徒刑3年6月尚屬適當等一切情狀，量處如主文所示之
    刑，以資懲儆。
五、扣案之機車鑰匙1支，係被告魏政弘所有供其犯上開竊取被
    害人陳韋仲機車所用之物，業據被告魏政弘供承在卷(見本
    院卷第116頁)，爰依刑法第38條第1項第2款規定，於其所犯
    竊盜罪之罪刑項下，宣告沒收。扣案美工刀1支、紅色外套1
    件、安全帽2頂，為被告魏政弘所有，業據被告魏政弘陳明
    在卷(見本院卷第116頁)，而安全帽2頂，為被告2人犯攜帶
    兇器強盜未遂犯行時，遮掩容貌所用之物，而紅色外套1件
    ，則係其等於行為時穿著該衣物，並於行為後脫去，以換裝
    方式，躲避追查所用之物，與美工刀1支，均為其等犯本件
    攜帶兇器強盜未遂犯罪所用之物，爰依刑法第38條第1項第2
    款規定，於被告2人所涉攜帶兇器強盜未遂罪之罪刑項下，
    宣告沒收。而扣案男用T恤1件、牛仔褲1件，固亦為被告魏
    政弘所有，且為被告魏政弘當日穿著戴之衣著，惟無證據證
    明，此部分物品與被告2人所涉攜帶兇器強盜未遂犯行，有
    直接關聯，爰不予宣告沒收。
六、至被告石月玲騎乘上開被告魏政弘竊得之陳韋仲所有車牌號
    碼FEU-197號重型機車，搭載被告魏政弘至民龍公園，是否
    另涉犯收受贓物罪嫌，公訴意旨並未論及，自非屬起訴效力
    範圍，本院就該部分行為是否另涉犯罪，無從加以審究，宜
    由檢察官另行偵查後，為適法之處理，併此敘明。
據上論斷，應依刑事訴訟法第299條第1項前段，刑法第320條第
1項、第325條第1項、第28條、第330條第2項、第1項、第25條第
2項、第47條第1項、第62條前段、第38條第1項第2款、第51條第
5款，刑法施行法第1條之1第1項、第2項前段，判決如主文。
本案經檢察官王淑月到庭執行職務
中    華    民    國    99    年    12    月    30    日
                  刑事第五庭  審判長法  官  王邁揚
                                    法  官  賴秀雯
                                    法  官  林慧欣
以上正本證明與原本無異。
如不服本判決應於收受送達後10日內向本院提出上訴書狀，並應
敘述具體理由；其未敘述上訴理由者，應於上訴期間屆滿後20日
內向本院補提理由書（均須按他造當事人之人數附繕本）「切勿
逕送上級法院」。
                                    書記官  鄭淑英
中    華    民    國    99    年    12    月    30    日
附錄本案論罪科刑法條
刑法第320條
意圖為自己或第三人不法之所有，而竊取他人之動產者，為竊盜
罪，處五年以下有期徒刑、拘役或五百元以下罰金。
意圖為自己或第三人不法之利益，而竊佔他人之不動產者，依前
項之規定處斷。
前二項之未遂犯罰之。
刑法第325條
意圖為自己或第三人不法之所有，而搶奪他人之動產者，處六月
以上五年以下有期徒刑。
因而致人於死者，處無期徒刑或七年以上有期徒刑，致重傷者，
處三年以上十年以下有期徒刑。
第一項之未遂犯罰之。
刑法第330條
犯強盜罪而有第三百二十一條第一項各款情形之一者，處七年以
上有期徒刑。
前項之未遂犯罰之。

司法院資訊處製作；財團法人民間司法改革基金會備份。
